臺灣臺中地方法院刑事判決　　　　　　　　　　　　九十三年度訴緝字第一一八號
　　公　訴　人　臺灣臺中地方法院檢察署檢察官
　　被　　　告　戊○○
　　指定辯護人　本院公設辯護人丁○○
右列被告因偽造有價證券等案件，經檢察官提起公訴（七十二年度偵字第四六０二號
），及移
如左：
    主  文
戊○○無罪。
    理  由
一、本件公訴意旨略以：被告戊○○意圖為自己不法之所有，於民國（下同）七十二
    年二、三月間某日，在臺中縣神岡鄉○○村○○路一九０號住宅，竊取庚○○所
    有之付款人豐原市信用合作社前街分社之空白支票八張（即支票號碼第七三五０
    ０一號及第七三五００三起至第七三五００九號止）及印鑑一顆，得手後，意圖
    供行使之用，偽造號碼第七三五００六號支票日期七十二年四月二十日、面額新
    臺幣（下同）三十萬元，於七十二年三月二十三日或二十四日持該偽造之支票向
    壬○○換回戊○○本人之退票，壬○○再背書後將該支票轉向甲○○使用，甲○○於支票屆期時提示，經以掛失止付為由遭受退票；因認被告戊○○涉有刑法第
    三百二十條第一項竊盜罪嫌及同法第二百零一條第一項之偽造有價證券罪嫌等語
    。
二、按犯罪事實應依證據認定之，無證據不得認定犯罪事實；不能證明被告犯罪者，
    應諭知無罪之判決，刑事訴訟法第一百五十四條第二項及第三百零一條第一項分
    別定有明文。次按事實之認定，應憑證據，如未能發現相當證據，或證據不足以
    證明，自不能以推測或擬制之方法為裁判基礎；認定犯罪事實所憑之證據，雖不
    以直接證據為限，間接證據亦包括在內，然無論直接或間接證據，其為訴訟上之
    證明，須於通常一般之人均不致於有所懷疑，而得確信其為真實之程度者，始得
    據之為有罪之認定，倘其證明尚未達到此一程度，而有合理之懷疑存在時，即無
    從為有罪之認定；認定不利於被告之事實，須依積極證據，茍積極證據不足為不
    利於被告事實之認定時，即應為有利於被告之認定，更不必有何有利之證據，最
    高法院四十年臺上字第八六號、七十六年臺上字第四九八六號及三十年上字第八
    一六號判例分別著有明文。
三、本件公訴人認被告戊○○涉有前開竊盜及偽造有價證券罪嫌，無非以被害人庚○○指述其空白支票連同印章失竊等情，及證人壬○○、甲○○證述該張支票號碼
    第七三五００六號七十二年四月二十日到期面額三十萬元之支票，係被告戊○○
    持以行使換回其本人之退票等語，為其主要論據。惟訊據被告戊○○堅詞否認涉
    有前開公訴人所指之竊盜及偽造有價證券犯行，辯稱：伊並未竊取庚○○之支票
    ，當時伊從事製造兒童用腳踏車，因經營不善，庚○○表示願與伊合夥，遂由庚○○開立四張支票交付伊使用；伊確有拿一張三十萬元庚○○之支票交付壬○○
    換回伊自己之退票，亦曾拿一張二萬一千元庚○○之支票交付丙○○清償貨款，
    另拿一張二萬六千三百元庚○○之支票交付魏慶福清償塑膠貨款，但伊並未拿四
    張庚○○之支票交付乙○○，且因時間久遠，伊無法確定是否認識乙○○等語。
    經查：
(一)、告訴人庚○○雖指述其所有上開八紙支票併同印章一枚失竊等情，惟其於九十三
    年四月二十九日本院審理中亦陳稱：伊並未親見被告戊○○竊取上開物品，且未
    親見被告簽發伊所失竊之支票等語；又告訴人雖陳稱：伊係受僱於被告，在被告
    工廠處工作，並未與被告合夥，被告亦未要求伊領用支票使用云云，然告訴人既
    係受僱於被告，自應依其於七十二年六月二十四日本院審理中所言，每天支領工
    資四百元，惟告訴人於九十三年四月二十九日本院審理中卻陳稱並未領被告薪水
    等語，其前後陳述已有矛盾；再告訴人於七十二年六月二十四日本院審理中復陳
    稱：伊有時住被告處，有時回家住等語，則告訴人既於該段期間亦有返回家中居
    住，而支票、印章等屬於個人重要財物之物品，本應存放保管於家中較隱密處，
    以防他人行竊，惟告訴人竟反於常情，於借住被告家中時，即將用餘之八紙支票
    及印章一枚攜帶身旁，並放置其所借住被告家中之房間抽屜內，酌情顯與常理有
    違。況告訴人於七十二年五月二十日偵查中雖曾指述：伊係於七十二年四月十七
    日上午十一時許，發現伊所有八紙空白支票連同印章被竊等語，然依臺中縣票據
    交換所七十二年五月十二日中縣票字第四三二號函所附遺失票據申報書影本「票
    據喪失日期及地點」欄之記載係「七十二年四月十九日、住宅」等字樣，則告訴
    人庚○○應非於發現支票失竊之同日，即前往申報失竊，而係遲至七十二年四月
    十九日始申報上開八紙空白支票失竊，且其被竊地點亦非指稱係被告住處，又告
    訴人申報失竊之日期，竟係在第一張支票屆期日（即七十二年四月二十日）之前
    一日，其時間之巧合，不禁啟人疑竇，且由此益徵告訴人所有上開八紙空白支票
    及印章一枚，是否確為被告所竊，誠屬可疑。
(二)、又查，證人己○○於九十三年四月二十九日本院審理中曾證述：庚○○是到被告
    工廠幫忙，但並未實際從事工作，且被告有為庚○○準備一張桌子；因當時被告
    積欠上游廠商貨款，且被告自己之支票亦已跳票，故使用庚○○之支票交付上游
    廠商，使上游廠商得以將零件繼續賣予被告，而被告工廠也因庚○○之幫忙，始
    得以延續二、三個月等語，核與證人壬○○於七十二年六月二十四日本院審理時
    證稱：「．．．被告當時（七十二年三月下旬）跟我講庚○○是新股東，選為董
    事長，我到他工廠去，也見到庚○○坐在董事長之位置，．．．在未拿這票給我
    時，我有到他工廠去，戊○○替我介紹庚○○，我才認定庚○○是董事長。」等
    語大致相符，且告訴人亦自承未支領薪水（如僅係每日薪資四百元之工人，怎可
    能工作近二個月均未支領薪水？）等情，足見被告前揭辯稱告訴人庚○○係與伊
    合夥一情，堪信為真實。
(三)、再查，持有支票面額二萬一千元、支票號碼第七三五００一號之證人丙○○於七
    十二年五月三十一日偵查中曾證述：「（問：這張票誰開？）戊○○拿這張票給
    我時，庚○○在場。」等語，雖其於九十三年四月二十九日本院審理時，以時間
    經過久遠，已不復記憶為由，證稱該份筆錄內容其已忘記等語，惟其並未否認該
    份筆錄上之簽名係其所為，故證人丙○○於案發之時較近之時點所為之證詞，應
    認與事實較為吻合，且較具憑信性。是依上開證人丙○○之證詞，亦可佐證被告
    辯稱支票是告訴人依其所指示之發票日期、發票金額，自行私下填載完成後，始
    交付予伊，伊才交付他人支付貨款等語屬實。
(四)、另查，卷附支票號碼第七三五００六、七三五００一、七三五００九號三紙支票
    之票據背面，均有被告戊○○之簽名背書，衡情，被告戊○○若確有竊取庚○○
    之上開八紙支票，並偽蓋庚○○印章，而予以偽造簽發，其唯恐遭人識破，自無
    可能在支票上為真實姓名之背書。再被告雖係通緝到案，惟負責在臺中縣警察局
    豐原分局社口派出所偵訊被告之警員即證人莊萬坪於九十三年四月二十九日本院
    審理時證稱：「（問：請問九十三年二月二十二日被告是經你們警局移送的，請
    陳述當時的過程？）當時我在警局值班，被告來警局說他要辦護照，但是他說他
    有案底不能辦，要我幫他查查看。我就幫他查前科，才知道有本件通緝。我有問
    被告知不知道他被通緝？被告說他不知道自己被通緝。」等語，又本院當庭勘驗
    被告之國民身分證，被告係於七十六年七月八日換發國民身分證，而該國民身分
    證背面蓋有選舉投票章，分別有七十九年、八十年、八十一年、八十二年、八十
    三年、八十五年、八十六年、八十九年、九十年、九十一年及九十三年等共十七
    枚之選舉投票章，有被告之國民身分證影本一紙附卷足稽，由上足徵，被告雖係
    自七十二年七月二十五日即經本院發佈通緝在案，惟被告因住址搬遷，未能收受
    檢察官及本院前所發送之傳票，遂未能到案說明，然依上開事證，應認被告無故
    意逃匿之事實，是被告雖係通緝到案，然亦應無畏罪潛逃之意甚明。
(五)、綜上所述，被告戊○○上開辯詞既均堪認為真實，且查無其他積極證據足資認定
    被告確有公訴人所指之竊盜及偽造有價證券犯行，被告所涉前開犯行既屬不能證
    明，自應為被告無罪之諭知。
四、本件檢察官移送併辦部分（七十二年度偵字第四二三四、四六０一、五四一一號
    ）即告訴人庚○○告訴被告戊○○竊取支票號碼第七三五００三、七三五００四
    、七三五００五、七三五００八號（告訴人誤指為第七三五００九號）、案外人
    丙○○持有之支票號碼第七三五００一號支票，及案外人魏慶福持有之支票號碼
    第七三五００九號支票，併同被告戊○○偽造簽發部分，因與本件起訴之犯罪事
    實同一，為起訴效力所及，本院自得併予審究，附此敘明。
據上論斷，應依刑事訴訟法第三百零一條第一項，判決如主文。
本案經檢察官辛○○到庭執行職務。
中      華      民      國    九十三    年      五      月     十三     日
                              臺灣臺中地方法院刑事第十三庭
                                  審判長  法  官  許  旭  聖
                                          法  官  陳  可  薇
                                          法  官  許  月  馨
右正本證明與原本無異。
如不服本判決，應於判決送達後十日內向本院提出上訴狀，上訴於臺灣高等法院臺中
分院（須附繕本）。
                                          書記官
中      華      民      國    九十三    年      五      月     十三     日
